# 关于设备集成安装收入确认时点的问题

提问人：numberxu123 时间：2023-01-04 22:39:21
背景背景：
A公司主营：转轮除湿产品、净化空调产品、环保节能产品的技术开发与销售；环境工程的设计、技术咨询；建筑机电安装工程、净化车间安装装修工程的施工；空气处理设备、水处理设备、环境检测仪器仪表的销售。
A公司与客户签订的销售合同包括“设备销售”和“机电安装工程”两部分，一般在同一份合同中分别约定“设备”和“机电安装工程”的价款或拆分为两个合同，公司同时也会单独销售设备（含安装）。
A公司未定期与客户结算产值，未按照实际工程量支付设备和工程款。A公司的设备和工程款按照统一的标准支付，即合同签 7 日内支付15%，合同签订 1 个月内支付15%，施工完成70%时支付30%，验收合格并交付业主使用时支付20%，结算审核通过 2 个月内支付15%，验收合格 2 年支付剩余5%。
收入指南：：
《企业会计准则第 14 号-收入》应用指南第 20 页：在确定企业转让商品的承诺是否可单独区分时，需要运用判断并综合考虑所有事实和情况。下列情形通常表明企业向客户转让商品的承诺与合同中的其他承诺不可单独区分：
一是，企业需提供重大的服务以将该商品与合同中承诺的其他商品进行整合，形成合同约定的某个或某些组合产出转让给客户。换言之，企业以该商品作为投人，生产或向客户交付其所要求的组合产出。
二是，该商品将对合同中承诺的其他商品予以重大修改或定制。如果某项商品将对合同中的其他商品作出重大修改或定制，实质上每一项商品将被整合在一起（即作为投人）以生产合同约定的组合产出。
三是，该商品与合同中承诺的其他商品具有高度关联性。也就是说，合同中承诺的每一单项商品均受到合同中其他商品的重大影响。合同中包含多项商品时，如果企业无法通过单独交付其中的某一单项商品而履行其合同承诺，可能表明合同中的这些商品会受到彼此的重大影响。
《企业会计准则第 14 号-收入》应用指南第 25 页：满足下列条件之一的，属于在某一时段内履行履约义务，相关收入应当在该履约义务履行的期间内确认：
① 客户在企业履约的同时即取得并消耗企业履约所带来的经济利益。
② 客户能够控制企业履约过程中在建的商品。
③企业履约过程中所产出的商品具有不可替代用途，且该企业在整个合同期间内有权就累计至今已完成的履约部分收取款项。
对于不属于在某一时段内履行的履约义务，应当属于在某一时点履行的履约义务，企业应当在客户取得相关商品控制权时点确认收入。相相关关案例案例：：
亚 翔集成翔集成（（ 603929 ）：）：本公司主营业务为洁净室工程服务，包括洁净厂房建造规划、设计建议、设备配置、洁净室环境系统集成工程及维护服务等，属于在某一时段内履行的履约义务。在资产负债表日，本公司按累计实际发生的合同成本占合同预计总成本的比例确认完工进度；按照合同总收入乘以完工进度扣除以前会计期间累计已确认收入后的金额，确认为当期合同收入；同时，按照合同预计总成本乘以完工进度扣除以前会计期间累计已确认费用后的金额，确认为当期合同费用。合同工程的变动、索赔及奖金以可能带来收入并能可靠计算的数额为限计入合同总收入。对于与同一客户（或该客户的关联方）同时订立或在相近时间内先后订立的两份或多份合同，且满足“一揽子交易”等条件的，合并为一份合同进行会计处理。
圣圣 晖 集成集成（（ 603163 ）：）：客户在工程施工建造过程中即控制该商品。在该类合同下，相关商品是按照客户的特定要求施工的，如果客户终止合同，本公司有权就累计至今已完成的履约部分收取能够补偿其已发生成本和合理利润的款项。因此，本公司在一段时间内确认与工程建造相关的收入和成本。本公司按照累计实际发生的合同成本占合同预计总成本的比例确定履约进度，并按照履约进度确认收入。如果已确认收入但尚未出具账单，本公司将其确认为合同资产。
华 康医康医 疗 （（ 301235 ）：）：医疗净化系统集成业务：在医疗净化系统集成项目已达到预定可使用状态，取得客户确认的相关完工验收证明后确认收入。
注释：华康医疗采取“终验法”在取得客户确认的相关完工验收证明后确认收入的理由（反馈意见的回复）：
①客户不能在企业履约的同时即取得并消耗企业履约所带来的经济利益。公司医疗净化系统集成项目只有在实施完工并经联合调试，相关特殊科室洁净区域的空气洁净度、细菌浓度、温度、湿度、静压差、风量、噪音、照度等关键指标符合使用标准，项目达到预定可使用状态，并经客户验收合格后，客户才能取得控制权，并使用相关特殊科室获得经济利益。因此，客户不能在企业履约的同时即取得并消耗企业履约所带来的经济利益。
②客户不能控制企业履约过程中在建的商品。根据医疗净化系统集成项目的业务目标，项目完工后必须经第三方检测合格，才能实现交付，客户不能控制企业履约过程中在建的商品。如果客户终止合同，需将原已实施的工作成果拆除，重新设计施工，客户无法主导在建商品的使用，无法获得几乎全部经济利益。
③不符合“企业履约过程中所产出的商品具有不可替代用途，且该企业在整个合同期间内有权就累计至今已完成的履约部分收取款项”条件。医疗净化系统是多种设备、材料的整体设计和集成，虽然各项目整体设计方案具有定制化特征，但每个项目在履约过程中产生的商品具体表现为采购和安装的设备材料，具有可以拆解和替换的特征，用于其他项目不存在合同限制或实际可行性限制，具备可替代用途。
问题 ：：
（ 1 ）A公司“设备”和“工程”是作为两项单独的履约义务，还是合并为一项履约义务？
（ 2 ）A公司“建筑机电安装工程”收入属于在某一时点履行的履约义务还是属于在某一时段内履行的履约义务？个人理解：：
（ 1 ）虽然“设备”与“工程”单独定价，但是企业需提供重大的服务以将该“设备”与“机电安装工程服务”进行整合，“设备”与“机电安装工程服务”具有高度关联性，两者统一验收、统一结算，表明“设备”与“机电安装工程服务”难以单独区分，应合并为一项履约义务。但是A公司基于申请高新技术企业的需要，会将部分“设备”与“机电安装工程服务”拆分为 2 项合同，其中《设备销售合同》约定设备毁损灭失的风险自验收合格之日起转移至甲方，这一点好像是两项单独的义务，有点理解不清了。（ 2 ）个人倾向于认为“建筑机电安装工程”收入属于在某一时段内履行的履约义务，应按履约进行确认收入。理由如下：①客户在企业履约的同时即取得并消耗企业履约所带来的经济利益。
A公司《机电安装工程合同》约定：因业主或不可抗力原因造成本（分包）工程暂停施工、放慢施工进度或合同解除，甲乙双方约定：甲方不承担任何费用；如合同解除，甲方按乙方实际完成工程量予以结算，乙方不得额外索赔费用。该条款说明：更换其他企业继续履行剩余履约义务时无需重新执行企业累计至今已经完成的工时，表明客户在企业履约的同时即取得并消耗了企业履约所带来的经济利益。②客户能够控制企业履约过程中在建的商品。由于设备的安装和项目的实施在客户车间；同时机电安装合同约定，乙方所提供的各种设备及工具一旦进入施工现场，即视为工程财产，未经甲方许可，乙方不得自行运出施工现场；如该设备或工具在施工中确实闲置，在征得甲方同意并办妥出场手续后，乙方方可运出施工现场；以上表明客户能够控制企业履约过程中在建的商品。
③企业履约过程中所产出的商品具有不可替代用途，且该企业在整个合同期间内有权就累计至今已完成的履约部分收取款项。
a.A公司在设备安装和项目实施过程中发生的人工劳务成本占总成本的比重在30%，因此，一旦公司与客户解除合同需要拆除在建工程时，公司在拆除材料和设备时会损失部分材料成本和前期的人工劳务成本，同时还会增加额外的人工拆除劳务成本；表明公司履约过程中所产出的商品具有不可替代用途；
b.A公司《机电安装工程合同》约定：因业主或不可抗力原因造成本（分包）工程暂停施工、放慢施工进度或合同解除，甲乙双方约定：甲方不承担任何费用；如合同解除，甲方按乙方实际完成工程量予以结算，乙方不得额外索赔费用。表明公司在整个合同期间内有权就累计至今已完成的履约部分收取款项.
请问陈老师，个人理解是否符合准则？

回答人：chenyiwei
1 、虽然分开签订合同，但这两个合同满足“基于同一商业目的而订立并构成一揽子交易”的条件，因此在会计处理上应合并为一个合同看待。
2 、关于履约义务区分，此前本版面中已有较多讨论，市场上实际案例也不少，都可以参考。主要关注点是设备和安装调试服务这两者是否存在高度关联性，或者重大修改或定制。一般情况下，如果是通用设备，安装调试也不复杂，则构成两项履约义务的可能性较大。
3 、鉴于“A公司未定期与客户结算产值，未按照实际工程量支付设备和工程款。A公司的设备和工程款按照统一的标准支付”，故不论是否分拆为两项履约义务，实务中很可能都是在完工验收时一次性确认全部收入，而不是按履约进度确认。